【裁判字號】    95,重訴,1144
【裁判日期】    951130
【裁判案由】    清償借款
【裁判全文】
臺灣臺北地方法院民事判決            95年度重訴字第1144號
原      告  華南商業銀行股份有限公司
法定代理人  甲○○
訴訟代理人  癸○○
            乙○○
複代理人    子○○
被      告  辛○○○○○○○○.
            丁○○○○○○○○.
            戊○○○○○○○○.
            己○○○○○○○○.
            庚○○○○○○○○.
共      同
訴訟代理人  吳永發律師
            黃廷維律師
被      告  壬○○
被      告  丙○○    原住台北市○○路367號2樓（台北市中
上列當事人間清償借款事件，本院於中華民國95年11月27日言詞
辯論終結，判決如下：
    主      文
被告壬○○、丙○○應連帶給付原告新台幣貳仟伍佰萬元，及自
民國八十二年六月三日起至清償日止，按年息百分之十點二五計
算之利息，其逾期在六個月以內部分，按上開利率百分之十，逾
期超過六個月部分，按上開利率百分之二十計算之違約金。
原告其餘之訴駁回。
訴訟費用由被告壬○○、丙○○連帶負擔三分之二。
    事實及理由
甲、程序方面：
一、被告壬○○、丙○○經合法通知，未於言詞辯論期日到場，
    核無民事訴訟法第386條所列各款情形，應依原告之聲請，
    由其一造辯論而為判決。
二、又按當事人得以合意定第一審管轄法院。但以關於由一定法
    律關係而生之訴訟為限。民事訴訟法第24條第1項定有明文
    。查，兩造約定以本院為第一審管轄法院，有授信約定書第
    12條約定可憑，故本院自有管轄權，合先敘明。
乙、實體方面：
一、原告主張：訴外人陳禎榮（已歿）以被告壬○○、丙○○為
    連帶保證人，於民國81年12月2日向桃園縣觀音鄉農會借款
    新台幣（下同）2,500萬元，並約定利率、還款期限及違約
    金等。因被告陳禎榮已於82年1月18日死亡，故應由其繼承
    人即被告陳徐月秋、陳世明、陳世勇、陳世華及陳秀英繼承
    其對桃園縣觀音鄉農會之債務。上開桃園縣觀音鄉農會對被
    告之債權業經財政部90年9月14日台財融(三)字第090300009 8
    號函核准由原告受讓在案。惟被告僅繳納本息至82年6月3日
    止，即未再依約繳納，依約全部債務視為到期，被告即應連
    帶償還原告如主文所示之本利及違約金。為此依消費借貸、
    連帶保證契約及繼承之法律關係請求被告連帶清償，並聲明
    ：被告應連帶給付原告2,500萬元，及自82年6月3日起至清
    償日止，按年息10.25％計算之利息，其逾期在6個月以內部
    分，按上開利率10％，逾期超過6個月部分，按上開利率20
    ％計算之違約金。另提出借據、授信約定書及財政部函（以
    上皆影本）等件為證。
二、 被告部分：
（一）被告丙○○、壬○○未於言詞辯論期日到場，亦未提出書
      狀作何聲明或陳述。
（二）被告陳徐月秋、陳世明、陳世勇、陳世華、陳秀英（下稱
      被告陳徐月秋等五人）則以：
      被告陳徐月秋等五人之被繼承人陳禎榮出生於30年3月23
      日，生前並未受有現代基本教育，為一文盲、不識字之人
      ，因本身不具備專門學識，日常僅以受他人案日僱請擔任
      水泥粗工，賺取生活所需費用，無向金融機構借貸龐大金
      額之必要，原告突然出具由陳禎榮簽署之消費借貸契約，
      自應就契約上陳禎榮簽名之真正、兩造有成立消費借貸契
      約之合意及該消費借貸契約確實有移轉金錢之事實舉證證
      明之。況陳禎榮生前均未向被告陳徐月秋等五人提及有任
      何貸款事宜，該消費借貸契約上之連帶保證人係記載被告
      壬○○、丙○○，渠等並非為陳禎榮之親友，且均涉及到
      於80年至82年間由訴外人陳良現、陳良發、陳良欲、胡冠
      林及「闕姓」成年為首之羅斯開發有限公司對桃園縣觀音
      鄉農會之違法超貸案，觀音鄉農會經辦該超貸案之人員並
      因此經台灣高等法院以90年度上更(二)字第1067號刑事判決
      認定有背信犯罪事實，分別判處有期徒刑，依據該刑事判
      決所載事實內容，包括陳禎榮在內之56名貸款名義人，係
      由陳良現等人為首之犯罪集團取得該身份資料後，再私自
      將戶籍遷至觀音鄉農會轄區，並藉此向觀音鄉農會違法辦
      理貸款，而其貸得款項亦均流入該犯罪集團手中，顯見被
      告之被繼承人陳禎榮係遭上開犯罪集團所利用之人頭，藉
      其名義從事不法行為，實際上並非陳禎榮本人向觀音鄉農
      會為借貸，故原告受讓觀音鄉農會之權利義務後，無法依
      據該虛偽製作之消費借貸契約向主張返還借款等語，資為
      抗辯。並聲明：原告之訴駁回。
三、兩造不爭執事項：
    查，本件系爭借款記載之借款人為陳禎榮，而陳禎榮已於82
    年1月18日死亡，被告陳徐月秋等五人為其繼承人，又系爭
    借款迄今尚餘如原告聲明所示之本息、違約金未清償等情，
    業據原告提出借據、繼承系統表等件為證，且為被告所不爭
    執，堪信此部分為真。
四、兩造之爭點及論述：
    原告主張被告陳徐月秋等五人應依據消費借貸及繼承之法律
    關係，為陳禎榮之借款負擔連帶清償之責，為被告陳徐月秋
    等人所否認，並以前揭情詞置辯，自應由原告舉證證明原告
    與陳禎榮間確實有成立消費借貸契約。經查：
（一）依據本件擔保放款借據所載，借款金額為2,500萬元，借
      款期間為自81年12月2日起至83年12月2日止，係為一借款
      期間僅為二年之短期借款，而本件借款到期時，原告本得
      立即向被告催討款項，但卻至陳禎榮已過世十餘年後，方
      提起本件訴訟，而被告陳徐月秋既非為實際之借款人，而
      僅為陳禎榮之繼承人，且因事隔久遠，徒增被告陳徐月秋
      等人判斷原告起訴事實真偽之困難。
（二）依據本件借款、授信約定書上關於陳禎榮簽名之部分，其
      字體甚大，且呈現抖動之書寫方式，顯係不常書寫自己姓
      名之人所為之文字書寫，核與被告陳徐月秋等五人辯稱陳
      禎榮係一不識字之文盲相符，堪信該借據及授信約定書上
      關於陳禎榮之簽名為真正。
（三）然授信約定書上記載陳禎榮之職業為水泥工，一般有正常
      工作之自然人如無特殊情事斷無向金融機關借款高達2,50
      0萬元之必要，另金融機構是否對於一未能提出充分擔保
      物之借款人，僅因其覓得兩位連帶保證人之情形下，即願
      意貸與如此高之款項，顯屬有疑。且衡諸常情，連帶保證
      人應負擔與借款人連帶清償之責，故倘無一定親誼或深厚
      之交情，斷無為他人擔任連帶保證人之可能。本件陳禎榮
      並非由其親友擔任連帶保證人，而借據上記載之連帶保證
      人係為被告壬○○、丙○○，而依據台灣高等法院90年度
      上更(二)字第10 67號刑事判決認定之事實為包括本件借款
      在內共有56筆借款均為由陳良現、陳良發、陳良欲、胡冠
      林及「闕姓」成年為首之羅斯開發有限公司對桃園縣觀音
      鄉農會所為違法超貸案，其中壬○○共擔任17筆借款之連
      帶保證人，丙○○則擔任19筆借款之連帶保證人，顯係壬
      ○○、丙○○係為集團之人頭戶擔任連帶保證人。如在短
      時間內由相同之人擔任連帶保證人，僅為借款人不同又均
      為大額借款時，原告應知悉陳禎榮應無向其借款之真意，
      而僅為他人借款之形式上名義人，故原告與陳禎榮間就消
      費借貸契約一事既未因意思表示合致，自依據消費借貸契
      約命陳禎榮負擔清償之責，被告陳徐月秋等五人亦無依據
      繼承之法律關係，負擔連帶清償之責。
（四）至被告壬○○、丙○○，既出面擔任連帶保證人，即有為
      本件借款實際上之借款人負擔連帶保證之意思。又壬○○
      非經公示送達已收受開庭通知及起訴狀繕本，其未於言詞
      辯論到場陳述意見或提出書狀爭執，依據民事訴訟法第28
      0條第3項依上開規定均應視同自認，則原告之主張壬○○
      、丙○○應負擔連帶保證人連帶清償責任，為有理由，自
      應准許。
（五）按又所謂連帶保證，係指保證人與主債務人就債務之履行
      ，對於債權人各負全部給付之責任者而言，是連帶保證債
      務之債權人得同時或先後向保證人為全部給付之請求。再
      按遲延之債務，以支付金錢為標的者，債權人得請求依法
      定利率計算之遲延利息。但約定利率較高者，仍從其約定
      利率；當事人得約定債務人於債務不履行時，應支付違約
      金，民法第233條第1項、第250條第1項分別定有明文。被
      告壬○○、丙○○擔任由陳禎榮擔任為形式上借款人借貸
      契約之連帶保證人，自應連帶負清償責任。
（六）綜上，原告連帶保證契約請求被告壬○○、丙○○連帶給
      付如主文所示之本金、利息及違約金為有理由，應予准許
      。原告逾此部分之請求，即屬無據，應予駁回。
四、訴訟費用負擔之依據：民事訴訟法第79條、第85條第2項。
中    華    民    國    95    年    11    月    30    日
                  民事第四庭    法  官  黃柄縉
以上正本係照原本作成
如對本判決上訴，須於判決送達後20日內向本院提出上訴狀
中    華    民    國    95    年    11    月    30    日
                                書記官  楊湘雯


司法院資訊處製作；財團法人民間司法改革基金會備份。
